【裁判字號】    91,上訴,2106
【裁判日期】    920827
【裁判案由】    強盜等
【裁判全文】
臺灣高等法院臺中分院刑事判決                  九十一年度上訴字第二一○六號
    上  訴  人
    即  被  告  己○○
    指定辯護人  本院公設辯護人丙○○
右上訴人因強盜等案件，不服臺灣苗栗地方法院九十一年度訴字第三二六號中華民國
九十一年十月二十九日第一審判決（起訴案號：臺灣苗栗地方法院檢察署九十一年度
偵字第三○五○號），提起上訴，本院判決如左：
      主  文
原判決撤銷。
己○○意圖為自己不法之所有，攜帶兇器，以強暴至使不能抗拒，而取他人之物，累
犯，處有期徒刑捌年，扣案之玩具手槍壹支、玩具手槍子彈壹顆、一字型螺絲起子貳
把、尖嘴鉗壹把、六角板手貳把、瑞士刀組壹組及夾子壹支均沒收。
己○○被訴未經許可持有可發射子彈具有殺傷力之改造手槍部分，無罪。
      事  實
一、己○○曾於民國（下同）八十八年間，因犯竊盜罪，經本院判處有期徒刑一年確
    定，於九十年五月十一日執行完畢，猶不知悔改，復意圖為自己不法之所有，於
    九十一年七月二十四日上午九時五十五分許，攜帶其所有客觀上具有危險性足供
    兇器使用之螺絲起子二把、尖嘴鉗一把、六角板手二把、瑞士刀組一組及夾子一
    支，及其所有不具殺傷力之玩具手槍一支及玩具手槍子彈四顆，並駕駛丁○○所
    失竊車牌號碼為ＩＧＹ─四七二號之輕型機車，另頭戴其在稍早另在苗栗市○○
    路某大樓前所竊得之安全帽（所有人不詳，又以上竊盜部分，業經本院另案判決
    確定），在苗栗市○○路○段三二九號前，見乙○○將皮包（內有新台幣三萬五
    千元）側背，認有機可乘，即坐在機車上出手強拉乙○○之皮包，雖經乙○○抵
    抗，己○○仍騎乘機車將乙○○拖行倒地並往前駛行三十七．八公尺而施強暴，
    使乙○○受有下唇部挫傷約一公分、左手肘挫傷約一公分之傷害（傷害部分未據
    告訴），己○○嗣並持其所有之玩具手槍朝地上射擊二顆玩具手槍子彈，以上開
    強暴方式，致使乙○○不能抗拒，己○○因而強取上開皮包得逞。惟因路人游國
    書與其他路人發現，合力將己○○制伏並報警前來，己○○因而為警當場查獲，
    並扣得上開玩具手槍一支、玩具手槍子彈二顆（其中一顆已於鑑定時拆解）、玩
    具手槍子彈彈殼二顆，螺絲起子二把、尖嘴鉗一把、六角板手二把、瑞士刀組一
    組及夾子一支。
二、案經苗栗縣警察局苗栗分局報請臺灣苗栗地方法院檢察署檢察官偵查起訴。
      理  由
甲、有罪部分
一、訊據本案上訴人即被告己○○（以下簡稱為被告）雖坦承伊確有於前開時、地，
    騎乘前開機車並攜帶前開物品，而以前開方式下手欲向被害人乙○○強取皮包，
    惟被告矢口否認伊已向被害人乙○○強取上開皮包得逞，亦否認伊所攜帶之上開
    玩具手槍、玩具手槍子彈、螺絲起子、尖嘴鉗、六角板手、瑞士刀組、及夾子等
    物係伊所有，並辯稱：伊係因遭四位不詳姓名之毒販誤會伊侵吞毒品，各該不詳
    姓名之毒販要伊籌款八十多萬元賠償，乃於案發當日交付丁○○所失竊之上開機
    車，及交付玩具手槍、玩具手槍子彈、螺絲起子、尖嘴鉗、六角板手、瑞士刀組
    、及夾子等物，強逼伊要強取他人財物還款，上開毒販並且駕車尾隨在後，伊係
    在被押之情形下犯罪，實屬身不由己等情。
二、然查：本案被告前開犯罪事實，除據被害人乙○○於警、偵中，及於原審法院訊
    問時，已指述明確外，並經證人游國書於警、偵訊中，及於原審法院訊問時，亦
    證述甚詳。依據被害人乙○○於警訊及原審法院之指述，其皮包已遭被告取走（
    見偵查卷宗第十九頁，原審卷宗第一○○、一○一頁），核與證人游國書於原審
    法院訊問時，證稱：皮包嗣後是由路人還給被害人乙○○乙情相符（見原審卷宗
    第五九頁），足證被告辯稱尚未強盜得逞云云，係屬卸責之詞，尚不足採信。又
    本案被告如有上開所辯遭人強押犯罪之情事，則其在警方前來當場逮捕之時，自
    以向警方告知上情，並及時告知毒販所駕駛車輛之車牌號碼，以利警方逮捕上開
    毒販為第一要務，亦惟有如此被告日後才可免除上開毒販繼續對其施加生命威脅
    。惟被告非但未此之為，反於同日下午警訊坦承一人犯罪，並坦承玩具手槍為其
    所購，其他犯罪工具亦係其準備行竊機車之物（見偵查卷宗第十七頁），此顯不
    合常情。另如有毒販懷疑毒品遭受被告侵占，其會要求被告設法返還，甚至以各
    種方式向被告施加恫嚇以求被告還款，此固屬合理，但如謂上開毒販會以駕車尾
    隨在後之方式，強逼被告實施強盜行為，此無異謂上開毒販會為此債權而甘涉強
    盜重罪，此種逼債方式更會讓其本身亦身陷同被逮捕之風險，常人豈會為此押人
    強盜之行為？被告復未能提供其所辯稱上開四名毒販之任何資料，及其等所駕駛
    車輛之車牌號碼等資料，此部分所辯至難採信。另證人羅忠文、戊○○僅能證明
    被告在案發之前，與他人涉有糾紛，均不能證明被告所辯遭人強逼、強押犯罪之
    情，其等在原審及本院之證詞，均無從為有利被告之認定。復有玩具手槍一支、
    玩具手槍子彈及彈殼各二顆、一字型螺絲起子二把、尖嘴鉗一把、六角板手二把
    、瑞士刀組一組及夾子一支扣案可證，且有贓物認領保管單、診斷證明書各一紙
    、及照片七張附卷足佐，事證明確，被告之犯行堪以認定。
三、查被告係攜帶客觀上具有危險性足供兇器使用之上開物品實施強盜行為而既遂，
    核其所為，係犯刑法第三百三十條之攜帶兇器加重強盜罪。又被告前曾於八十八
    年間，因犯竊盜罪，經本院判處有期徒刑一年確定，於九十年五月十一日執行完
    畢，上開事實有台灣苗栗地方法院檢察署刑案資料查註記錄表及本院被告全國前
    案紀錄表附卷可參，被告在受此有期徒刑之執行完畢後，五年以內再犯有期徒刑
    以上之本罪，為累犯，應依刑法第四十七條規定加重其刑。扣案之玩具手槍一支
    、玩具手槍子彈一顆、一字型螺絲起子二把、尖嘴鉗一把、六角板手二把、瑞士
    刀組一組、及夾子一支均係被告所有之物，業據其於警訊供述在卷，被告持供犯
    罪使用或預備之用，均應依照刑法第三十八條第一項第二款之規定宣告沒收。至
    於二顆業經射擊之玩具手槍子彈僅剩彈殼，另一顆玩具手槍子彈亦於鑑定時被拆
    解，均無沒收之必要，爰不為沒收之諭知。
乙、無罪部分
一、本件公訴人之公訴意旨另以：被告未經許可，於九十年十一月間，在台中市第一
    商業廣場樓下，向不知名人士購入具有殺傷力之仿ＧＬＯＣＫ廠十七型半自動手
    槍製造之改造玩具手槍一支（槍枝管制編號0000000000號）、及不具
    殺傷力之子彈四發而非法持有，因認被告此部分所為，另犯槍砲彈藥刀械管制條
    例第十一條第四項之非法持有改造手槍罪嫌等情。
二、惟按槍砲彈藥刀械管制條例第十一條第四項之非法持有改造手槍罪，以行為人所
    持有之改造手槍可擊發金屬或子彈而具有殺傷力為必要。經查：本案被告所持有
    之上開玩具手槍，係仿ＧＬＯＣＫ廠十七型半自動手槍所製造之玩具手槍，其槍
    管、槍身均係塑膠材質，改造之方式僅係將槍管內之阻鐵去除而貫通槍管，此有
    內政部警政署刑事警察局九十一年八月十六日刑鑑字第○九一○二○一九六一號
    槍彈鑑定書在卷可稽（見原審卷宗第八二頁以下）。依據上情，本案被告所持有
    之上開玩具手槍，僅係塑膠材質之玩具手槍，改造之方式亦僅係單純將槍管內之
    阻鐵去除，應堪認定。復經內政部警政署刑事警察局鑑定人員裝填直徑七．九Ｍ
    Ｍ鋼珠測試二次結果，第一次試射之後玩具手槍雖仍完好，但其彈丸動能六．二
    四焦耳、及一平方公分單位面積動能一二．七三焦耳，均未達到美國軍醫總署認
    定足以使人喪失戰鬥能力之彈丸撞擊動能七八．六焦耳、及本案鑑定機關對活豬
    作射擊測試並足以穿入豬隻皮肉層之一平方公分單位面積動能二四焦耳、與日本
    科學警察研究所所為研究結果即：「彈丸單位面積動能達一平方公分二十焦耳足
    以穿入人體皮肉層」之標準；而第二次試射之彈丸動能、及一平方公分單位面積
    動能雖分別達到八九．四○焦耳、及一八二．三九焦耳，但其槍管及滑套則因受
    高壓而爆裂，無法再供擊發子彈所用，上情亦有扣案玩具手槍及內政部警政署刑
    事警察局上開鑑定書扣案或附卷足憑。依據上開鑑定結果，尚無法確定扣案之玩
    具手槍可發射具有殺傷力動能之金屬或子彈，自難認定此係槍砲彈藥刀械管制條
    例第十一條第四項所稱：可擊發金屬或子彈而具有殺傷力之改造手槍，自難論科
    被告此項罪責。公訴人此部分之指訴，尚屬犯罪不能證明，爰依法為被告無罪之
    諭知。
丙、原審判決就被告前開強盜犯行予以論罪科刑固非無見，惟原審判決亦認定被告有
    持其所有之玩具手槍一支與玩具手槍子彈犯罪，但卻未於所犯加重強盜罪之宣告
    刑下，併為沒收之諭知，此部分尚有未合。又公訴人指訴被告另犯槍砲彈藥刀械
    管制條例第十一條第四項之非法持有改造手槍，其犯罪不能證明，原審判決卻予
    以論罪科刑，此部分亦有未合。是本案被告上訴指摘原審判決關於槍砲彈藥刀械
    管制條例部分對其論罪科刑不當，其上訴為有理由，另關於被告強盜犯行部分，
    被告以前開情詞提起上訴否認有強盜決意，其就此部分之上訴雖無理由，但原審
    判決關於此部分既有上開可議之處，自應由本院將原審判決均予撤銷改判。爰就
    被告所犯加重強盜罪部分，審酌被告之品行、犯罪手段、所生危害、及犯罪後之
    態度等一切犯罪情狀，量處有期徒刑八年。扣案之玩具手槍一支、玩具手槍子彈
    一顆、一字型螺絲起子二把、尖嘴鉗一把、六角板手二把、瑞士刀組一組及夾子
    一支，均依法宣告沒收。至於被告被訴未經許可持有可發射子彈具有殺傷力之改
    造手槍部分，其犯罪既屬不能證明，爰就此部分依法為被告無罪之諭知。
丁、據上論斷，應依刑事訴訟法第三百六十九條第一項前段、第三百六十四條、第三
    百零一條第一項、第二百九十九條第一項前段、刑法第三百三十條第一項、第四
    十七條、第三十八條第一項第二款，判決如主文。
本案經檢察官甲○○到庭執行職務。
中      華      民      國      九十二      年    八    月    二十七    日
                                    臺灣高等法院臺中分院刑事第三庭
                                          審判長法  官  陳  朱  貴
                                                法  官  胡  忠  文
                                                法  官  廖  柏  基
右正本證明與原本無異。
如不服本判決應於收受送達後十日內向本院提出上訴書狀，其未敘述上訴之理由者並
得於提起上訴後十日內向本院補提理由書（均須按他造當事人之人數附繕本）。
                                                書記官  詹  錫  朋
中      華      民      國    九十二     年      八       月   二十八   日
附錄論罪科刑法條
刑法第三百二十八條第一項：
意圖為自己或第三人不法之所有，以強暴、脅迫、藥劑、催眠術或他法，至使不能抗
拒，而取他人之物或使其交付者，為強盜罪，處五年以上有期徒刑。
刑法第三百三十條：
犯強罪而有第三百二十一條第一項各款情形之一者，處七年以上有期徒刑。
前項之未遂犯罰之。
                                                                        Ｆ


司法院資訊處製作；財團法人民間司法改革基金會備份。
